臺灣板橋地方法院刑事判決　　　　　　　　　　　　　九十年度交易字第五五五號
　　公　訴　人　臺灣板橋地方法院檢察署檢察官
　　被　　　告　丙○○
右列被告因公共危險案件，前經檢察官聲請簡易判決處刑（九十年度偵字第三六六五
號），經本院板橋簡易庭認本案不得適用簡易程序，簽移由本庭依通常程序審理，本
院判決如左：
    主  文
丙○○服用酒類，不能安全駕駛動力交通工具而駕駛，累犯，處拘役肆拾日，如易科
罰金，以參佰元折算壹日。
    事  實
一、丙○○於民國八十七年間因妨害自由等案件，經臺灣臺北地方法院判處有期徒刑
    一年八月，於八十九年二月三日假釋出監，於八十九年八月二十日縮短刑期執行
    完畢。其明知汽車駕駛人飲用酒類後，吐氣酒精含量超過每公升○‧二五毫克以
    上者，不得駕駛動力交通工具，竟於民國九十年二月十三日凌晨零時許，在臺北
    縣中和市○○街○○路邊攤與友人飲用高梁酒後，已達酒醉不能安全駕駛動力交
    通工具之程度，猶駕駛車號七Ｌ─七四七號營業小客車載客，由臺北縣中和市○
    ○路往連城路方向行駛，嗣於同日凌晨零時四十五分許，行經建一路與健康路口
    時，因車速過快與乙○○所駕駛之車號Ｐ八─七三二九號自用小客車發生碰撞，
    嗣經警測試其吐氣所含酒精濃度高達每公升０‧五一毫克。
二、案經臺北縣警察局中和分局報請臺灣板橋地方法院檢察署檢察官偵查起訴。
    理  由
一、訊據被告丙○○對其於前揭時地飲用酒類後駕駛車輛之事實，固坦承不諱，惟辯
    稱：當時並沒有喝醉，精神尚佳，發生車禍之原因並非因酒醉造成，而是雙方車
    速過快而肇事云云。經查，被告於九十年二月十三日凌晨零時前飲酒後駕駛車輛
    ，至同日一時二十一分許經警測定其酒精濃度，其吐氣酒精濃度達每公升０．五
    一毫克，此有其吐氣酒精濃度測定單乙紙在卷可稽（附於偵查卷第十四頁），復
    為被告所不爭，故吐氣之酒精濃度雖其未逾部頒之每公升０．五五毫克，惟仍逾
    道路交通安全規則第一百十四條第二款所定飲酒後其吐氣所含酒精成分每公升達
    ０．二五毫克以上者不得駕車之標準；其次，被告於前開時地飲用酒類後，於同
    日凌晨零時四十五分許，駕駛車號七Ｌ─七四七號之營業小客車載客於臺北縣中
    和市○○路與健康路口，與被害人乙○○所駕駛車號為Ｐ八─七三二九號之自小
    客車發生碰撞等情，業據被害人乙○○於本院審理中到庭證稱：「當時伊從健康
    路往高速公路行進，到達交叉路口時，發現被告的車輛從伊右方衝出來，被告是
    在他的車道行駛，當時有下雨，伊看到被告的車子衝出來後，來不及煞車，且因
    分隔島上有路樹，所以伊沒有看到被告的車子，等看到被告的車子時，已經來不
    及了」等語，而依卷附之道路交通事故調查報告表所載，本件車禍發生當時天候
    為陰，夜間有照明，路面乾躁、無缺陷，並無阻礙其注意之情事，被告猶超速行
    駛，顯見其有疏於注意之情形；嗣被告於肇事後，經警到達現場，因警員聞到被
    告身上有明顯酒味，乃立即就被告為酒精測試等情，亦據證人警員甲○○於本院
    審理中到庭陳述屬實，至卷附之刑法第一百八十五條之三案件測試觀察紀錄表上
    「觀察結果欄」內，雖僅勾記命駕駛人即被告作直線測試及平衡動作，其餘之測
    試後結果則並無註記，此節業經本院訊以證人甲○○，何以對於被告為上開測試
    後未加紀錄觀察結果，其則證稱：「因為在現場畫圖耽誤了約一個小時才回到派
    出所，筆錄及紀錄表是同時在派出所製作的，至於附卷的紀錄表，因為伊本來用
    到舊的表格，所以移送刑事組時，由另一同事再換新的表格，因此製作時間登記
    為六點十分，（問：在現場時是否就叫被告製作直線及平衡動作的測試？）是在
    派出所才制作的，當時被告的腳步不穩，說話也含糊，看起來有酒醉的樣子，但
    在現場製作酒測時臉也紅紅的」等語，核與同在現場之證人乙○○所證：「伊等
    都有製作酒精測試，被告在現場時，看起來昏昏沈沈有酒醉的樣子」等語相符，
    因之縱然該觀察紀錄表上並未紀錄被告肇事後之測試結果，惟依現場之證人及警
    員到場時均自外觀上判定被告身上有酒味、臉部漲紅、精神昏沈之情狀，足認其
    確有飲酒過量之情事，又被告雖辯以：因當時車禍之撞擊力道很大才將伊撞昏，
    伊當時確實有喝酒，但腳步不穩是因撞擊後才造成的云云，惟被告於本件車禍中
    僅左眼部位遭玻璃輕微刮傷及背部略有不適，此外並無其他傷勢等情，為被告自
    承在卷，故其前開之「腳步不穩、說話含糊、精神昏沈」等情狀，應非車禍發生
    時撞擊力所直接造成，參酌德國、美國之認定標準，對於呼氣中酒精濃度已達每
    公升零點五０毫克（○‧五０MG/L）或血液中酒精濃度達百分之零點一０以上者
    ，肇事率為一般正常人之七倍，已達「不能安全駕駛」之標準，呼氣中酒精濃度
    達每公升零點八五毫克（○‧八五MG/L）或血液中酒精濃度達百分之零點一七以
    上者，肇事率更為一般人之五十倍等情（見法務部八十八年五月十八日法檢字第
    ○○一六六九號函，載法務部公報第二二八期第二十七頁至第二十八頁及卷內身
    體酒精濃度與肇事率關係表），是被告之呼氣酒精濃度更已達「不能安全駕駛」
    之標準，則其前開所辯，自無從採信，復有道路交通事故調查報告表、現場照片
    十幀等件為證。綜合上開所述，俱證被告於前揭時地飲酒後，確有因不勝酒力，
    注意力無法集中，反應力減低而無法妥適操控車輛以致肇事之狀，是其已達酒醉
    且不能安全駕駛動力交通工具之程度彰彰至明。從而，本案事證明確，被告犯行
    堪予認定。
二、核被告丙○○所為，係犯刑法第一百八十五條之三之罪。又被告前曾於八十七年
    間因妨害自由等案件，經臺灣臺北地方法院判處有期徒刑一年八月，於八十九年
    二月三日假釋出監，復於八十九年八月二十日縮短刑期執行完畢，有臺灣高等法
    院檢察署刑案紀錄簡覆表乙份附卷可證，其於有期徒刑執行完畢五年內，再犯有
    期徒刑以上之本罪，為累犯，爰依刑法第四十七條之規定，加重其刑。按酒精成
    分對人之意識能力具有不良影響，超量飲酒後會導致對週遭事務之辨識及反應能
    力較平常狀況薄弱，因而酒後駕車在道路上行駛，對一般往來之公眾及駕駛人自
    身皆具有高度危險性，爰審酌被告明知上情，既漠視自己安危，更枉顧公眾行之
    安全，於服用酒類，已處於不能安全駕駛動力交通工具之狀態，仍駕駛車輛而肇
    事，惟其犯罪後，已與被害人達成和解，且於審理中表明知悉犯錯，表達悔改之
    意，犯罪後態度良好等一切情狀，量處如主文所示之刑，並諭知易科罰金之折算
    標準。
據上論斷，應依刑事訴訟法第二百九十九條第一項前段，刑法第一百八十五條之三、
、第四十七條、第四十一條前段，罰金罰鍰提高標準條例第二條，判決如主文。
本案經檢察官賴惠慈到庭執行職務
中      華      民      國    九十一    年      一      月    二十三    日
                                      臺灣板橋地方法院交通法庭
                                          法  官  徐   蘭   萍
右正本證明與原本無異。
如不服本判決，應於判決送達後十日內，向本院提出上訴狀。
                                          書記官  莊   川   億
中      華      民      國    九十一    年      一      月    二十三    日
本案論罪科刑法條全文：
刑法第一百八十五條之三：
服用毒品、麻醉藥品、酒類或其他相類之物，不能安全駕駛動力交通工具而駕駛者，
處一年以下有期徒刑、拘役或三萬元以下罰金。
